【裁判字號】    98,訴,69
【裁判日期】    980407
【裁判案由】    毒品危害防制條例
【裁判全文】
臺灣桃園地方法院刑事判決                98年度訴字第69號
公  訴  人  臺灣桃園地方法院檢察署檢察官
被      告  甲○○
指定辯護人  本院公設辯護人乙○○
上列被告因違反毒品危害防制條例案件，經檢察官提起公訴（97
年度偵字第15828號），本院判決如下：
    主  文
本件免訴。
    理  由
一、公訴意旨略以：被告甲○○明知海洛因、甲基安非他命分係
    政府公告依法不得意圖販賣而持有之第一級、第二級毒品，
    竟意圖販賣海洛因、甲基安非他命營利，乃於民國97年7月2
    日，在中華民國領域內不詳地點，以新臺幣7萬元價格，向
    真實姓名年籍不詳但綽號「幸婷」之成年女子販入海洛因15
    小包（共計驗餘淨重34.40公克）、甲基安非他命16小包（
    共計驗餘淨重14.06公克）即持有之，亟欲伺機售與不特定
    人牟利，嗣於同年月4日凌晨5時許，在桃園縣中壢市○○○
    街50巷巷口附近，為警查獲並扣得前開海洛因、前開甲基安
    非他命、電子磅秤1臺、分裝杓9支、分裝袋550個，因認被
    告涉犯毒品危害防制條例第5條第1項意圖販賣而持有第一級
    毒品、同條第2項意圖販賣而持有第二級毒品等罪嫌云云。
二、按犯罪事實應依證據認定之，無證據不得認定犯罪事實，刑
    事訴訟法第154條第2項定有明文。次按刑事訴訟上證明之資
    料，無論直接證據或間接證據，均須達於通常一般人未有懷
    疑致信臻及真實之程度，始得採為有罪認定，倘若關於被告
    是否犯罪之證明未能達此程度，容有合理性懷疑存在，遂使
    無從形成有罪之確信，根據「罪證有疑利於被告」之證據法
    則，不得遽為被告不利之認定，當以情況證據斷罪時，尤須
    基於該證據在直接關係上所可證明之他項情況事實，本乎推
    理作用足以確證被告有罪，方為合法，不得徒憑主觀上推想
    ，將一般經驗上有利被告之其他合理情況逕予排除，此有最
    高法院76年台上字第4986號、32年上字67號判例意旨可稽。
    有關公訴案件犯罪證據之蒐集，兼以提起公訴後對犯罪事實
    之舉證責任及指出證明之方法，咸屬公訴人之職責，原則上
    法院僅於當事人之主張及舉證範圍內進行調查證據，後經法
    定程序調查證據之結果，認已足以證明犯罪事實時，始得為
    犯罪事實之認定，所為訴訟上之證明放諸通常一般人仍有合
    理懷疑存在而未達可確信真實之程度者，合理懷疑未蒙剔除
    前，自不能認定有罪，此有最高法院94年度台上字第2033號
    刑事判決意旨可稽。
三、再按案件曾經判決確定者，應諭知免訴之判決，刑事訴訟法
    第302條第1款定有明文。所謂法定免訴情事，任之實質上一
    罪或裁判上一罪皆務適用，部分犯罪事實曾經判決確定之效
    力當然及於全部犯罪事實，檢察官贅將其他部分重行起訴，
    便須諭知免訴之判決，此有最高法院32年上字第2578號、49
    年台非字第20號、60年台非字第77號判例意旨可稽。
四、究諸公訴意旨認被告涉犯上述罪嫌，無非係以被告對其持有
    前開海洛因、前開甲基安非他命涉案行為之供述，復執法務
    部調查局濫用藥物實驗室鑑定書、蒐證照片及前開扣案物品
    ，資為論據。
五、另按販賣毒品罪，不以販入且予賣出為構成要件，僅須行為
    人以營利為目的而將毒品販入或賣出，有一於斯便告犯罪完
    成，此有最高法院96年度台上字第4860號、95年度台上字第
    5014號刑事判決意旨可稽。閱以檢察官起訴書所植犯罪事實
    ，臚陳被告於販入毒品當下便存販賣營利之意圖，旋逕論以
    被告涉犯意圖販賣而持有毒品罪嫌，既未改言被告原思供己
    施用之動機卻萌出售牟利之目的，況漏更正起訴法條進論販
    賣毒品罪嫌，顯悖上揭最高法院見解，已嫌認事用法矛盾欠
    恰。續按起訴之犯罪事實，檢察官應負提出證據說服之實質
    舉證責任，此有最高法院92年台上字第128號刑事判決意旨
    可稽。考之檢察官起訴書所列前開甲基安非他命，實為本院
    發函送請內政部警政署刑事警察局鑑定檢得成分，憾未知悉
    檢察官起訴書證據清單何以採納該物驟稱甲基安非他命相關
    憑恃，有失善盡舉證責任以維人權之周全立場，茲予指明刑
    事訴訟法第161條第1項規定允宜慎重起訴之刑律本衷，以勉
    後效。
六、論諸法務部調查局濫用藥物實驗室鑑定書、台灣檢驗科技股
    份有限公司濫用藥物檢驗報告、內政部警政署刑事警察局鑑
    定書，雖屬被告以外之人於審判外之書面陳述，或係司法調
    查機關送請受檢察機關概括囑託之機關鑑定而性質上等同檢
    察官囑託機關為鑑定者，或係法院囑託機關為鑑定者，合於
    刑事訴訟法第208條、第206條第1項規定，皆存同法第159條
    第1項所示法定例外得為證據之情由，此有最高法院96年度
    台上字第2860號刑事判決意旨可稽，本具證據適格。次論桃
    園縣政府警察局大溪分局搜索扣押筆錄及扣押物品目錄表所
    載被告自行填寫以外之內容、稅務電子閘門財產所得調件明
    細表、財政部臺灣省北區國稅局遺產稅核定通知書、行政院
    衛生署管制藥品管理局函文說明、法務部調查局函附97年國
    內毒品買賣平均價格表，同屬被告以外之人於審判外之書面
    陳述，觀以當事人、辯護人於本院審理中未予爭執，本院審
    酌各該陳述作成時之情況認無不當之處，適為本案證據，依
    刑事訴訟法第159條之5規定，洵有證據能力。別論蒐證照片
    、前開扣案物品，著屬非供述性證據，尚無違背法定程序取
    得之情形，依刑事訴訟法第158條之4反面規定，得為證據。
七、訊據被告固坦承為警查扣前開海洛因、前開甲基安非他命之
    事實，惟仍堅決否認被訴犯行，辯稱：邇來繼承亡父遺產，
    囊橐寬綽遂有餘裕一次購得略多毒品以索較低單價，其向「
    幸婷」販入毒品係為供己施用未生轉售牟利之意圖等語。經
    查：
  (一)被告所述持有前開海洛因、前開甲基安非他命繼遭查扣之情
    節，得其屢於警詢、檢察官偵訊及本院審理中供稱不諱，揚
    有桃園縣政府警察局大溪分局搜索扣押筆錄及扣押物品目錄
    表、蒐證照片、前開海洛因、前開甲基安非他命以參，而扣
    案晶體共計31小包，經以氣相層析質譜儀（GC/MS）檢驗結
    果呈現海洛因與甲基安非他命陽性反應，附有法務部調查局
    濫用藥物實驗室鑑定書、內政部警政署刑事警察局鑑定書為
    佐，各項成分、數量俱如本判決理由欄第一段所載無訛，上
    諸證據揭示脈絡互核一致，足徵被告該段自白誠與事實相符
    ，此部分事實首堪認定。
  (二)按意圖乃犯罪之主觀違法要素，當係犯罪之成立要件，行為
    人是否具有販賣之意圖而持有毒品，須以嚴格證據予以證明
    ，必有相當客觀事實得以表見主觀意念之遂行性及確實性，
    始克論之，此有最高法院96年度台上字第1772號刑事判決意
    旨可稽。盱衡被告向稱持有毒品出於一己施用之動機，其於
    97年7月4日查獲當日警詢中受採之尿液，經以氣相層析質譜
    儀（GC/MS）檢驗結果呈現可待因、嗎啡、安非他命、甲基
    安非他命陽性反應，援有台灣檢驗科技股份有限公司濫用藥
    物檢驗報告為憑，則其確於採尿前26小時、96小時內某時（
    不包括為警查獲至採尿期間）施用海洛因及甲基安非他命綦
    灼，又其繼承遺產而有閒錢購買大量毒品之情，業經本院調
    取稅務電子閘門財產所得調件明細表、財政部臺灣省北區國
    稅局遺產稅核定通知書探究明確，甚其購得毒品數量、單價
    盡皆未逾個人施用之合理範圍，迭得本院細閱行政院衛生署
    管制藥品管理局函文說明、法務部調查局函附97年國內毒品
    買賣平均價格表估算翔實，析以持有毒品緣由本有多端，通
    常經驗乏就被告持有毒品遽以忖度全無供己施用之主觀意念
    ，是其所辯為己施用買進略多毒品以索較低單價等節，要非
    無可採信。至被告持有前開扣案物品之客觀事實，電子磅秤
    、分裝杓、分裝袋常為藉以酌量分裝毒品以利個人施用之工
    具，礙以逕論係供分裝毒品售與他人所用，更無帳冊、通訊
    錄或通訊監察紀錄呈送本院檢視研判，無由率爾推定犯行致
    違刑事訴訟發現真實之目的。從而，別無積極證據為證，實
    難臆擬被告涉有販賣毒品之意圖。
八、綜上，檢察官迄今所提證據無法證明被告持有毒品前後存有
    販賣意圖之主觀違法要素，本難論以意圖販賣而持有第一級
    、第二級毒品罪責相繩。此外，本院查無其他積極證據可認
    被告有何被訴犯行，秉持罪疑唯輕之證據法則，當認其係為
    己施用方始持有前開海洛因、前開甲基安非他命。然衡檢察
    官係以被告持有毒品之低度行為應為意圖販賣而持有毒品之
    高度行為所吸收，遂認其涉意圖販賣而持有毒品罪嫌，見諸
    檢察官起訴書敘述即明，得悉被告持有毒品之犯行委為本案
    起訴效力所及，洵與被訴意圖販賣而持有毒品之犯嫌具有實
    質上一罪關係。末論前開海洛因、前開甲基安非他命均係被
    告於97年7月4日在桃園縣中壢市某處旅館內施用所賸此等情
    由，為其陳明詳盡，各該施用海洛因、甲基安非他命犯行，
    既經本院以97年度審訴字第2465號刑事判決判處罪刑確定在
    案，列有該案刑事判決、臺灣高等法院被告前案紀錄表為據
    ，故其持有前開海洛因、前開甲基安非他命之低度行為便為
    各該施用海洛因、甲基安非他命之高度行為所吸收，自乃該
    案確定判決效力涵蓋，揆以上揭最高法院見解，本院依法須
    為免訴判決之諭知。
據上論斷，應依刑事訴訟法第302條第1款，判決如主文。
本案經檢察官林安紜到庭執行職務。
中    華    民    國    98    年    4     月    7     日
                  刑事第一庭  審判長法  官  曾淑華
                                    法  官  鄭吉雄
                                    法  官  俞力華
以上正本證明與原本無異。
如不服本判決應於收受判決後10日內向本院提出上訴書狀，並應
敘述具體理由。其未敘述上訴理由者，應於上訴期間屆滿後20日
內向本院補提理由書 (均須按他造當事人之人數附繕本)「 切勿
逕送上級法院」。
                                    書記官  資念婷
中    華    民    國    98    年    4     月    16    日


司法院資訊處製作；財團法人民間司法改革基金會備份。
